---
title: "3_data_analysis"
author: "María Rollan, Cesar Ramos"
date: '2023-06-14'
output: html_document
---

```{r setup, include=FALSE, warning=FALSE}
knitr::opts_chunk$set(echo = TRUE)
```

# Dataset original

```{r}
df <- read.csv("../datasets/puntuacionesFA.csv")
```

En este caso las columnas con filas las identifica como character, pero va a ser un problema ya que en este caso no vamos a utilizar esas columnas para analizar nada, cuando queramos analizar esas columnas utilizaremos los subsets que ya hemos generado.

## Correlación entre el número de votos y la nota media de las películas
Vamos a analizar si las películas que mas gente ve son aquellas con mejor nota, esto sería lo lógico ya que la gente recomienda las películas que le gustan por lo tanto estas se verán mas. Por otro lado está el marketing de las películas que puede hacer que películas malas sean muy vistas.

Para esto vamos a utilizar un análisis de correlación.
```{r}
cor.test(df$votos, df$nota)
```

En este análisis vemos que, aunque el valor del coeficiente de correlación no es muy elevado (R = 0.45), existe una correlación claramente significativa, con una p < 2.2e-16. Por lo tanto podemos afirmar que existe asociación positiva significativa entre la gente que ve una película y la valoración que tiene. No podemos saber si cuanto mejor es una película más gente la ve, o si cuanto más gente ve una película mejor la perciben, aunque lo esperable es lo primero.

## Correlación entre la nota media de la película y la nota media del usuario
Vamos a analizar si el usuario vota similar al resto de usuario analizando la correlación entre la nota media de la pelicula y el voto del usuario
```{r}
cor.test(df$votacion, df$nota)
```

En este caso vemos que la correlación es significativa, como en el caso anterior, pero además es bastante más potente que en el caso anterior, por tanto el usuario vota bastante similar a la nota media de las películas. Podemos ver esto representado en un plot.

```{r}
plot(df$nota, df$votacion)
abline(lm(df$votacion~df$nota))
```


En el gráfico se puede observar perfectamente como a medida que aumenta la nota media aumenta la puntuación del usuario. 


# Directores
Ahora vamos a analizar los directores de las películas votadas. Esto puede ser util para descubrir cuales son los directores mejor valorados por el usuario, para que en el futuro pueda buscar películas que le puedan gustar en base a los directores con mejor nota.

```{r}
df <- read.csv("../datasets/directores_subset.csv")
```


## Directores más votados
Vamos a escoger los 10 directores más votados y vamos a trabajar con ellos, para tener suficiente N.

```{r}
n_votes <-as.data.frame(summary(as.factor(df$directores)))
colnames(n_votes) <- "n"
n_votes <- cbind(rownames(n_votes), n_votes)
colnames(n_votes) <- c("director", "n")
rownames(n_votes) <- 1:nrow(n_votes)

n_votes <- n_votes[which(n_votes$n > 10 & n_votes$director != "(Other)"),]
n_votes
```


Vamos a representar estos resultados gráficamente
```{r}
library(ggplot2)
ggplot(n_votes[order(n_votes$n),], aes(x=director, y=n)) + 
  geom_bar(stat = "identity")+
  theme(axis.text.x=element_text(angle=90,hjust=1,vjust=0.5))
```

Vemos que el director más votado es Steven Spielberg, seguido de Pedro almodovar y de Tim Burton. Ahora vamos a ver como se comportan las notas de estos directores mediante un boxplot.

## Votación del usuario por director
```{r}
box <- df[which(df$directores %in% n_votes$director),]
ggplot(box, aes(x=directores, y=votacion)) + 
    geom_boxplot(fill="slateblue", alpha=0.2) +
    theme(axis.text.x=element_text(angle=90,hjust=1,vjust=0.5))
```

Aqui podemos ver como son valorados los directores más votados. Parece que Hitchcock es el director mejor valorado. También está muy bien valorado Stanley Kubrick. Clint Eastwood, Cristopher Nolan y Martin Scorsese también estan bastante bien valorados pero por detras. Por otro lado vemos directores que tienen notas muy irregulares, por ejemplo el rango de notas de David Lynch es muy amplio, y también lo es el de Martin Scorsese.

## Diferencias entre votaciones por director
Ahora podemos estudiar entre los dos directores con aparentemente mejores notas si hay diferencias significativas entre ellos. Primero vamos estudiar si existe normalidad de los datos.
```{r}
library(nortest)
lillie.test(df$votacion[df$directores == "Alfred Hitchcock"])
lillie.test(df$votacion[df$directores == "Stanley Kubrick"])
```

Parece que los datos no son normales, además no tenemos una n suficiente como para asumir la teoría del límite central, por lo que en vez de estudiar la homocedastidad podemos pasar directamente a utilizar un test no paramétrico. Aun así vamos a demostrar como se calcularía la homocedastidad.

```{r}
var.test(df$votacion[df$directores== "Alfred Hitchcock"], df$votacion[df$directores== "Stanley Kubrick"])
```

Vemos que los datos, además de no ser normales, no presentan homocedastidad. Vamos a pasar a realizar el analisis con el test no paramétrico Wilcoxon.

```{r}
wilcox.test(df$votacion[df$directores== "Alfred Hitchcock"], df$votacion[df$directores== "Stanley Kubrick"])
```

Parece que no hay diferencias significativas entre estos dos directores.

Podemos analizar también si hay diferencias significativas entre todos los directores que hemos estudiado.
```{r}
lillie.test(box$votacion)
```

Vemos que los datos siguen sin ser normales, por lo tanto vamos a aplicar un test no paramétrico para más de dos grupos (Kruskal Wallis)
```{r}
kruskal.test(box$votacion ~box$directores)
```

Parece que entre estos directores si hay diferencias, pero este test nos habla de diferencias globales, pero no sabemos entre que directores hay diferencias, para eso tendremos que utilizar un test post-hoc, que nos ajuste la p. Para ello vamos a utilizar Wilcoxon test con corrección de bonferroni.
```{r, warning = FALSE}
pairwise.wilcox.test(box$votacion,box$directores, p.adjust.method = "bonferroni")
```


Aqui se nos presenta una tabla con la comparación de directores uno por uno pero con la p ajustada por el número de comparaciones. Podemos ver entonces que Alfred Hitchcock tiene una puntuación media por el usuario significativamente superior a Alex de la Iglesia, David Cronenberg, Don Hertzfeldt, Pedro Almodovar, Steven Spielberg y Tim Burton. 

Asi podemos ver todo el resto de comparaciones, pero hay que tener en cuenta que muchos de estos directores tienen muy pocas películas votadas, por lo que es normal que los directores con más películas votadas tiendan a mostrar diferencias más significativas que los directores con menos películas votadas. Por ejemplo, Stanley Kubrick que tiene menos películas votadas, no muestra diferencias significativas con ningun otro director, a pesar de ser de los aparentemente mejor votados en el boxplot.